【裁判字號】    96,交聲,1374
【裁判日期】    970131
【裁判案由】    聲明異議
【裁判全文】
臺灣高雄地方法院交通事件裁定        96年度交聲字第1365號
原處分機關  高雄市政府交通局
異  議  人
即受處分人  億裕通運有限公司
代  表  人  甲○○
代  理  人  陳品宏
上列異議人即受處分人因違反道路交通管理處罰條例案件，對於
高雄市政府交通局民國96年11月26日所為如附表所示之處分（原
處分案號均詳如附表裁決書案號欄所載）聲明異議，本院裁定如
下：
    主  文
異議均駁回。
    理  由
一、本件原處分機關高雄市政府交通局係以：異議人即受處分人
    億裕通運有限公司（下稱億裕公司）所有之車號728-HA號營
    業貨運曳引車，先後於如附表所示時間，行經中山高速公路
    如附表所示各收費站之電子收費車道收費區時，因未儲值高
    速公路電子收費卡晶片卡片，致其車上所裝設作為扣款工具
    之遠通e 通機均扣款失敗，嗣經承攬是項電子收費業務之遠
    通電收股份有限公司（下稱遠通公司）於民國96年5 月21日
    製發補繳通行費通知單通知並限異議人於同年6 月10日前補
    繳各筆費用，繼經異議人於同年月23日收受通知，惟異議人
    屆期仍未依限補繳，遠通公司乃於同年7 月2 日移送交通部
    臺灣區○道○○○路局交由國道公路警察局，以汽車行駛於
    應繳費之公路不依規定繳費為由，依違反道路交通管理處罰
    條例第27條第1 項之規定掣單舉發，嗣受處分人提出申訴，
    經原處分機關函請舉發單位調查結果，仍認受處分人確有前
    開違規行為，原處分機關乃依上開條文、違反道路交通管理
    事件統一裁罰基準及處理細則（下稱處理細則）第43條、第
    44條及第67條等規定，於96年11月26日以如附表所示之各裁
    決書，分別裁處異議人罰鍰新臺幣 (下同)3,000 元。
二、聲明異議意旨略以：上開營業貨運曳引車係異議人公司之靠
    行車輛，車主及實際駕駛人均為乙○○，而異議人於接獲ET
    C 繳費通知單後，均立即轉送乙○○並告知須於期限內繳納
    ，復以電話通知提醒，乙○○嗣後並宣稱均業已繳納完畢，
    詎乙○○並未繳納各筆費用，而異議人公司亦係於遭開立罰
    單後始悉上開情形，乃速前往補繳各筆欠費，並無故意拒繳
    之意圖；又異議人公司對於所屬之車輛及駕駛人之管理從未
    敢鬆懈，然對乙○○上開蓄意行為實有難防之處，為此爰聲
    明異議云云。
三、按違反道路交通管理處罰條例之處罰，受舉發違反道路交通
    管理事件之受處罰人，認為受舉發之違規行為應歸責他人者
    ，應於舉發違反道路交通管理事件通知單應到案日期前，檢
    附相關證據及應歸責人相關證明文件，向處罰機關告知應歸
    責人，處罰機關應即另行通知應歸責人到案依法處理。逾期
    未依規定辦理者，仍依本條例各該違反條款規定處罰，道路
    交通管理處罰條例第85條第1 項定有明文。考其立法意旨，
    無非在將行政處罰歸責於實際應負責任之人，以符公平正義
    ，並使實際應負責之人能知所警惕避免再犯；惟又慮及監理
    及交通違規之處罰係大量且具反覆性之行政行為，處罰機關
    礙於人力及時間之短絀，有時難以一一詳究違規者究為何人
    ，是相較之下受處分人之時間及人力均顯較為寬裕，且受處
    分人對於實際駕駛者究係何人多知之甚詳，相關證據及證明
    文件亦均在受處分人掌握之中，具有資訊上之優勢，若容許
    受處分人僅泛稱係他人駕駛而不提供足資識別之身分，又或
    稱為某某人所為而不提出證據，則處罰機關勢需耗費大量時
    間及勞力調查，且調查結果恐仍一無所獲，足見此種責任之
    分配並非合理。是以立法者因此課予受處分人於期限前提出
    證明之義務，如違反則產生失權之效果，即不得再申請轉罰
    。
四、經查：
    (一)異議人公司所有之上開營業貨運曳引車，先後於如附表所
      示時間，行經中山高速公路如附表所示各收費站之電子收
      費車道收費區時，因未儲值高速公路電子收費卡晶片卡片
      ，致其車上所裝設作為扣款工具之遠通e 通機均扣款失敗
      ，嗣經承攬是項電子收費業務之遠通公司於96年5 月21日
      製發補繳通行費通知單通知並限異議人於同年6 月10日前
      補繳各筆費用，繼經異議人於同年月23日收受通知，惟異
      議人屆期仍未依限補繳等情，有遠通公司97年1 月24日總
      發字第09700068號函暨所附該公司96年1 月4 日總發字第
      09700009號函、臺灣郵政股份有公司高雄郵局97年1 月17
      日高郵字地0971400003號函各1 件在卷可稽，且為異議人
      所不爭執。足見異議人所有之上開營業貨運曳引車於如附
      表所示之時間行駛高速公路均未依規定繳費，且未依限補
      費之違規事實，均甚為明確，確堪認定。
    (二)又遠通公司於96年7 月2 日將本件移送交通部臺灣區○道
      ○○○路局交由國道公路警察局，以汽車行駛於應繳費之
      公路不依規定繳費為由，依違反道路交通管理處罰條例第
      27條第1 項之規定掣單舉發，而應到案日期均為96年10月
      6 日，嗣異議人於前揭到案期限前亦確有收受各該舉發違
      反道路交通管理事件通知單乙情，有卷附各件違反道路交
      通管理事件裁決書可查，亦為異議人所自承無訛，則異議
      人如認如附表所示各件交通違規應歸責於他人，自應於96
      年10月6 日即應到案日期前，檢附相關證據及應歸責人相
      關證明文件，向處罰機關告知應歸責人，方符合前揭道路
      交通管理處罰條例第85條第1 項轉罰之規定。惟查，本件
      異議人遲於96年10月6 日始以郵寄方式提出交通違規案件
      陳述書，且於該陳述書僅載明實際駕駛人乙○○之身分證
      字號、住址及聯絡電話，而岡山收費站嗣於同年月9 日始
      收受該陳述書，有陳述書影本及其上岡山收費站收文條碼
      日期附卷可按，已足認異議人並未於到案期限內向處罰機
      關提出陳述書以告知應歸責人，況異議人嗣於同年月9 日
      向岡山收費站所提出之交通違規案件陳述書補充摘要，亦
      僅敘明上開營業貨運曳引車之實際車主及駕駛人為靠行之
      乙○○，然並未提出任何類如異議人於本院調查中所提出
      之「汽車貨運業接受自備車輛靠行服務契約書」等相關靠
      行證明文件，是揆諸前揭說明，仍應認異議人逾期未依道
      路交通管理處罰條例第85條第1 項之規定辦理轉罰，自應
      依該違反條款規定處罰。是原處分機關所為如附表所示之
      處分，均核無違誤。異議人之異議，均無理由，均應予駁
      回。
據上論斷，應依道路交通案件處理辦法第19條，裁定如主文。
中    華    民    國    97    年    1     月    31    日
                  交通法庭  法  官   陳振嘉
以上正本證明與原本無異。
如不服本裁定，應於收受送達後5 日內向本院提出抗告狀。
中    華    民    國    97    年    1     月    31    日
                            書記官   顏宗貝
附表：
┌─┬───────┬─────┬────┬────┬──────┬──────┐
│編│裁決書案號及本│違規時間  │原舉發通│違規地點│違規事實    │違反法條    │
│號│院案號        │（民國）  │知單應到│        │            │            │
│  │              │          │案日期  │        │            │            │
├─┼───────┼─────┼────┼────┼──────┼──────┤
│一│高市交裁字第裁│96年4 月18│96年10月│後龍收費│汽車行駛於應│道路交通管理│
│  │32－ZBR003949 │上午10時1 │6 日前  │站南（第│繳費之公路不│處罰條例第27│
│  │號            │分許（繳費│        │17車道）│依規定繳費  │條第1項     │
│  ├───────┤期限96年6 │        │        │            │            │
│  │本院96年度交聲│月10日）  │        │        │            │            │
│  │字第1365號    │          │        │        │            │            │
│  │              │          │        │        │            │            │
├─┼───────┼─────┼────┼────┼──────┼──────┤
│二│高市交裁字第裁│96年4 月18│同上    │斗南收費│同上        │同上        │
│  │32－ZDP006039 │日上午11時│        │站南（第│            │            │
│  │號            │32分許（繳│        │13車道）│            │            │
│  ├───────┤費期限96年│        │        │            │            │
│  │本院96年度交聲│6月10 日）│        │        │            │            │
│  │字第1366號    │          │        │        │            │            │
├─┼───────┼─────┼────┼────┼──────┼──────┤
│三│高市交裁字第裁│96年4 月18│同上    │新市收費│同上        │同上        │
│  │32－ZDR005801 │日晚上11時│        │站北（第│            │            │
│  │號            │56分許（繳│        │2 車道）│            │            │
│  ├───────┤費期限96年│        │        │            │            │
│  │本院96年度交聲│6月10 日）│        │        │            │            │
│  │字第1367號    │          │        │        │            │            │
├─┼───────┼─────┼────┼────┼──────┼──────┤
│四│高市交裁字第裁│96年4 月18│同上    │新市收費│同上        │同上        │
│  │32－ZDR005800 │日下午1 時│        │站南（第│            │            │
│  │號            │10分許（繳│        │13車道）│            │            │
│  ├───────┤費期限96年│        │        │            │            │
│  │本院96年度交聲│6月10 日）│        │        │            │            │
│  │字第1368號    │          │        │        │            │            │
├─┼───────┼─────┼────┼────┼──────┼──────┤
│五│高市交裁字第裁│96年4月18 │同上    │后里收費│同上        │同上        │
│  │32－ZCQ007439 │日凌晨0 時│        │站北（第│            │            │
│  │號            │5 分許（繳│        │2 車道）│            │            │
│  ├───────┤費期限96年│        │        │            │            │
│  │本院96年度交聲│6 月10日）│        │        │            │            │
│  │字第1369號    │          │        │        │            │            │
├─┼───────┼─────┼────┼────┼──────┼──────┤
│六│高市交裁字第裁│96年4月17 │同上    │岡山收費│同上        │同上        │
│  │32－ZEP009733 │日晚上8 時│        │站北（第│            │            │
│  │號            │13分許（繳│        │2 車道）│            │            │
│  ├───────┤費期限96年│        │        │            │            │
│  │本院96年度交聲│6 月10日）│        │        │            │            │
│  │字第1370號    │          │        │        │            │            │
├─┼───────┼─────┼────┼────┼──────┼──────┤
│七│高市交裁字第裁│96年4月17 │同上    │員林收費│同上        │同上        │
│  │32－ZCR006301 │日晚上11時│        │站北（第│            │            │
│  │號            │23分許（繳│        │2 車道）│            │            │
│  ├───────┤費期限96年│        │        │            │            │
│  │本院96年度交聲│6 月10日）│        │        │            │            │
│  │字第1371號    │          │        │        │            │            │
├─┼───────┼─────┼────┼────┼──────┼──────┤
│八│高市交裁字第裁│96年4月17 │同上    │斗南收費│同上        │同上        │
│  │32－ZDP006038 │日晚上11時│        │站北（第│            │            │
│  │號            │1 分許（繳│        │2 車道）│            │            │
│  ├───────┤費期限96年│        │        │            │            │
│  │本院96年度交聲│6 月10日）│        │        │            │            │
│  │字第1372號    │          │        │        │            │            │
├─┼───────┼─────┼────┼────┼──────┼──────┤
│九│高市交裁字第裁│96年4月16 │同上    │善化收費│同上        │同上        │
│  │32－ZHR003845 │日下午3 時│        │站北（第│            │            │
│  │號            │37分許（繳│        │3 車道）│            │            │
│  ├───────┤費期限96年│        │        │            │            │
│  │本院96年度交聲│6 月10日）│        │        │            │            │
│  │字第1373號    │          │        │        │            │            │
├─┼───────┼─────┼────┼────┼──────┼──────┤
│十│高市交裁字第裁│96年4月13 │同上    │楊梅收費│同上        │同上        │
│  │32－ZBP011934 │日上午9 時│        │站南（第│            │            │
│  │號            │43分許（繳│        │13車道）│            │            │
│  ├───────┤費期限96年│        │        │            │            │
│  │本院96年度交聲│6月10日） │        │        │            │            │
│  │字第1374號    │          │        │        │            │            │
└─┴───────┴─────┴────┴────┴──────┴──────┘


司法院資訊處製作；財團法人民間司法改革基金會備份。
